臺灣雲林地方法院刑事裁定　　　　　　　100年度聲減字第4號
聲　請　人　臺灣雲林地方法院檢察署檢察官
受　刑　人　王炳煌
上列受刑人因公共危險等案件，已經判決罪刑確定，聲請人聲請
減刑及定應執行之刑（100 年聲減字第5 號），本院裁定如下：
    主  文
王炳煌所犯如附表編號所示之罪，減為有期徒刑壹月又拾伍日
，如易科罰金，以銀元佰元即新臺幣玖佰元折算壹日；並與附
表編號所示之罪已減得之刑，應執行有期徒刑肆月又拾伍日，
如易科罰金，以銀元佰元即新臺幣玖佰元折算壹日。
    理  由
一、聲請意旨略以：受刑人王炳煌所犯如附表編號所示之2
    罪，先後經本院及臺灣彰化地方法院分別判處如附表所示之
    刑，並均已確定在案，因其所犯如附表所示之2 罪，犯罪時
    間均在民國96年4 月24日以前，核與中華民國九十六年罪犯
    減刑條例第2 條第1 項第3 款規定相符，而其中編號所示
    之罪，已由原判決依該條例減刑，故僅就編號所示之罪，
    聲請減刑，並聲請與附表編號所示之罪已減得之刑，定其
    應執行之刑。
二、按行為後法律有變更者，適用行為時之法律。但行為後之法
    律有利於行為人者，適用最有利於行為人之法律；刑法第2
    條第1 項定有明文。本件受刑人王炳煌行為後，刑法於94年
    2 月2 日修正公布，並於95年7 月1 日施行，茲就本案相關
    之新舊法比較臚列如下：
  (一)刑法第41條原規定：「犯最重本刑為5 年以下有期徒刑以下
    之刑之罪，而受6 個月以下有期徒刑或拘役之宣告，因身體
    、教育、職業、家庭之關係或其他正當事由，執行顯有困難
    者，得以1 元以上3 元以下折算一日，易科罰金。但確因不
    執行所宣告之刑，難收矯正之效，或難以維持法秩序者，不
    在此限。併合處罰之數罪，均有前項情形，其應執行之刑逾
    6 月者，亦同」。依廢止刪除前罰金罰鍰提高標準條例第2
    條前段之規定，應就上開規定之數額提高為1 百倍折算1 日
    ，則本件受刑人王炳煌行為時之易科罰金折算標準，應以銀
    元300 元即新臺幣900 元折算1 日。修正後刑法第41條改為
    ：「犯最重本刑為5 年以下有期徒刑以下之刑之罪，而受6
    個月以下有期徒刑或拘役之宣告者，得以新臺幣1 千元、2
    千元或3 千元折算1 日，易科罰金。但確因不執行所宣告之
    刑，難收矯正之效，或難以維持法秩序者，不在此限。前項
    規定於數罪併罰，其應執行之刑未逾6 月者，亦適用之」。
    復於99年1 月27日第41條第1 項修正為：「犯最重本刑為5
    年以下有期徒刑以下之刑之罪，而受6 月以下有期徒刑或拘
    役之宣告者，得以新臺幣1 千元、2 千元或3 千元折算一日
    ，易科罰金。但易科罰金，難收矯正之效或難以維持法秩序
    者，不在此限。」比較修法前後易科罰金折算標準，以95年
    7 月1 日修正施行前之規定，對受刑人有利。至該條第1 項
    就執行之限制，雖新法刪除了「因身體、教育、職業、家庭
    之關係或其他正當事由，執行顯有困難者」等規定，惟自該
    條文修正理由可知，立法者傾向於將易科罰金範圍擴大，由
    法官單純從避免短期自由刑弊害方面去思考是否准許易科罰
    金，至於個案中如何執行易科罰金，檢察官仍可依該條項但
    書之規定，審酌受刑人是否具有「確因不執行所宣告之刑，
    難收矯正之效，或難以維持法秩序」等事由，而為准許或駁
    回受刑人易科罰金之聲請，對於受刑人並未較為有利，故經
    比較後，仍以行為時法之規定，較有利於受刑人。
  (二)刑法第51條第5 款原規定：「宣告多數有期徒刑者，於各刑
    中之最長期以上，各刑合併之刑期以下，定其刑期。但不得
    逾20年」。修正後刑法第51條第5 款改為：「宣告多數有期
    徒刑者，於各刑中之最長期以上，各刑合併之刑期以下，定
    其刑期。但不得逾30年」。比較新舊法之結果，以修正前刑
    法之規定對受刑人較為有利。
  (三)綜上所述，本件經綜合比較結果，修正後刑法並非較有利於
    受刑人，依刑法第2 條第1 項前段規定，自應適用最有利於
    受刑人之行為時法即95年7 月1 日修正施行前刑法第41條第
    1 項前段、第2 項、第51條第5 款，廢止刪除前罰金罰鍰提
    高標準條例第2 條之規定，為本件定應執行刑之法律。
三、又按裁判確定前犯數罪者，併合處罰之，數罪併罰有二裁判
    以上者，依第51條之規定，定其應執行之刑，刑法第50條、
    第53條定有明文，故數罪併罰案件之執行完畢，係指數罪定
    應執行之刑後，已將該應執行之刑執行完畢而言，若僅數罪
    中之一罪所宣告之刑執行完畢，而數罪合併所定應執行之刑
    尚未執行完畢，應認為合於中華民國九十六年罪犯減刑條例
    第8 條第1 項所規定「執行未完畢」之要件（最高法院78年
    度第2 次刑事庭會議決議及臺灣高等法院96年7 月11日刑事
    庭庭長會議討論中華民國96年罪犯減刑條例法律問題[ 三 ]
    決議第2 號參照）。
四、經查，受刑人所犯如附表所示之罪，業經本院及臺灣彰化地
    方法院分別判處如附表所示之刑，均經確定在案，此有各該
    判決書及臺灣高等法院被告前案紀錄表各1 份在卷可稽，其
    中受刑人所犯附表編號所示之罪，犯罪時間在96年4 月24
    日以前，合於前揭減刑條例第2 條第1 項第3 款之規定，且
    本件受刑人雖於其所犯如附表編號所示之罪判決確定後，
    已先就該罪所宣告之刑執行完畢，惟附表編號所示之罪迄
    今尚未執行完畢，依前揭說明，附表編號所示之罪應視為
    尚未執行完畢，亦符合前揭減刑條例第8 條第1 項所規定「
    執行未完畢」之要件。茲聲請人以本院為其中一裁判法院，
    聲請減刑並定應執行刑，本院審核認聲請為正當，應予准許
    ，爰就受刑人所犯如附表編號所示之犯罪減刑，並與其所
    犯如附表編號業經減刑之罪所減得之刑，定其應執行之刑
    ，併均諭知易科罰金之折算標準如主文所示。
五、依中華民國九十六年罪犯減刑條例第2 條第1 項第3 款、第
    8 條第1 項、第3 項、第10條、第12條，刑法第2 條第1 項
    前段，95年7 月1 日修正施行前刑法第41條第1 項前段、第
    2 項、第51條第5 款，廢止刪除前罰金罰鍰提高標準條例第
    2 條、現行法規所定貨幣單位折算新臺幣條例第2 條，裁定
    如主文。
中    華    民    國  100     年    5     月    31    日
                  刑事第一庭  法  官  謝 宜 雯
以上正本證明與原本無異。
如不服本裁定應於裁定送達後5 日內向本院提出抗告狀（應附繕
本）。
                              書記官  林 美 鳳
中    華    民    國  100     年    5     月    31    日
附表：受刑人王炳煌減刑及定應執行刑案件一覽表
┌──────┬─────────────┬──────────────┐
│罪      名  │服用酒類，不能安全駕駛動│幫助意圖為自己不法之所有，│
│            │  力交通工具而駕駛        │  以詐術使人將本人之物交付  │
├──────┼─────────────┼──────────────┤
│宣  告  刑  │有期徒刑3 月，如易科罰金，│有期徒刑6 月，如易科罰金，以│
│            │以銀元300 元即新臺幣900 元│銀元300 元即新臺幣900 元折算│
│            │折算壹日。                │壹日。                      │
│            │                          │（原判決另已依規定減刑，如下│
│            │                          │所示）                      │
├──────┼─────────────┼──────────────┤
│犯罪日期    │93年9 月6 日              │91年7 月8 日起至91年7 月13日│
│            │                          │止                          │
├──────┼─────────────┼──────────────┤
│ 偵查機關   │臺灣雲林地方法院檢察署93年│臺灣彰化地方法院檢察署99年度│
│ 年度案號   │度偵字第3652號            │偵緝字第376 號              │
├─┬────┼─────────────┼──────────────┤
│最│法  院  │臺灣雲林地方法院          │臺灣彰化地方法院            │
│後├────┼─────────────┼──────────────┤
│事│案  號  │93年度六交簡字第186 號    │100 年度易字第18號          │
│實├────┼─────────────┼──────────────┤
│審│判決日期│93年10月21日              │100 年4 月8 日              │
├─┼────┼─────────────┼──────────────┤
│確│法  院  │臺灣雲林地方法院          │臺灣彰化地方法院            │
│定├────┼─────────────┼──────────────┤
│判│案  號  │93年度六交簡字第186 號    │100 年度易字第18號          │
│決├────┼─────────────┼──────────────┤
│  │確定日期│93年11月24日              │100 年4 月25日              │
├─┴────┼─────────────┼──────────────┤
│合於九十六年│符合規定                  │（符合規定）                │
│罪犯減刑條例│                          │（原判決已為減刑宣告）      │
├──────┼─────────────┤                            │
│減刑後刑期  │減為有期徒刑1 月又15日，如│減為有期徒刑3 月，如易科罰金│
│            │易科罰金，以銀元300 元即新│，以銀元300 元即新臺幣900 元│
│            │臺幣900 元折算壹日。      │折算壹日。                  │
├──────┼─────────────┼──────────────┤
│備      註  │臺灣雲林地方法院檢察署94年│臺灣彰化地方法院檢察署100 年│
│            │度執緝字第193 號          │度執字第2402號              │
└──────┴─────────────┴──────────────┘